臺灣高等法院刑事判決　　　　　　　　96年度上訴字第2183號
上　訴　人　臺灣士林地方法院檢察署檢察官
被　　　告　林宥成（原名甲○○）
選任辯護人　張麗玉律師
上列上訴人因被告違反槍砲彈藥刀械管制條例案件，不服臺灣士
林地方法院94年度訴字第822號，中華民國96年3月14日第一審判
決（起訴案號：臺灣士林地方法院檢察署94年度偵字第1077號）
，提起上訴，本院判決如下：
    主  文
上訴駁回。
    理  由
一、公訴意旨略以：被告林宥成於民國93年間某日，在臺北市大
    同區○○○路○段35號3樓之2房屋內，未經許可而持有具殺
    傷力之改造手槍1枝（係由仿WALTHER廠PPK/S型半自動手槍
    製造之玩具手槍，換裝土造金屬槍管及土造金屬槍機改造而
    成之改造手槍），為警於同年11月18日晚間8時許，持搜索
    票在上址客廳沙發椅內查獲，並扣得上開具殺傷力之改造手
    槍1枝，因認被告涉有修正前槍砲彈藥刀械管制條例第11條
    第4項之未經許可持有改造手槍罪嫌。
二、按犯罪事實，應依證據認定之，無證據不得認定犯罪事實，
    又不能證明被告犯罪者，應諭知無罪之判決，刑事訴訟法第
    154條第2項、第301條第1項分別定有明文。次按刑事訴訟法
    所謂認定犯罪事實之證據，係指足以認定被告確有犯罪行為
    之積極證據而言，該項證據自須適合於被告犯罪事實之認定
    ，始得採為斷罪資料。如未能發現相當證據，或證據不足以
    證明，自不能以推測或擬制之方法，以為裁判之基礎。又刑
    事訴訟上證明之資料，無論其為直接或間接之證據，均須達
    於一般之人均不致有所懷疑，而得確信其為真實之程度，始
    得據為有罪之認定，若其關於被告是否犯罪之證明未能達此
    程度，而有合理性懷疑之存在，致使無從形成有罪之確信，
    根據「罪證有疑，利於被告」之證據法則，即不得遽為不利
    於被告之認定（最高法院29年上字第3105號、40年臺上字第
    86號、76年臺上字第4986號判例參照）。
三、公訴人認被告林宥成涉有修正前槍砲彈藥刀械管制條例第11
    條第4項之未經許可持有改造手槍罪嫌，無非係以被告在警
    詢時及偵查中之供述不一致，證人蕭德煜（起訴書誤載為蕭
    德煌）之證言，及扣案槍枝經送鑑定結果，認具有殺傷力，
    有內政部警政署刑事警察局鑑驗通知書可憑，為其主要論據
    。惟訊據被告林宥成堅決否認有何持有改造槍枝犯行，辯稱
    ：沙發是伊搬去蔡讚達住處內，沙發內有槍，伊不知道，是
    警員查獲時，伊才知道，在警詢時是替蔡讚達頂罪，才承認
    改造手槍是伊所有等語。經查：
（一）、被告於警詢時先供稱：扣案手槍是伊所有云云（警詢筆
        錄記載丙答（指吳棋前冒用李建億名義應訊，已經判刑
        確定）係乙答（指林宥成）之誤，已據警員蕭德煜於95
        年12月13日到庭證述明確），嗣即於同次警詢中翻稱：
        伊是1個月前在臺北市○○○路民生西路口，撿到3個不
        知何人所有之沙發椅，伊就抬到蔡讚達住處使用，伊不
        知道裡面有手槍，是警方在其中1個沙發底座布墊內搜
        出手槍才知道等語（見偵卷第50頁），被告林宥成於同
        次警詢中，對於持有扣案之改造手槍，前後翻異其詞，
        顯見被告林宥成於警詢時並未明確自白犯罪。再稽諸被
        告於偵查中供稱：槍枝是在沙發裡發現的，該沙發椅是
        傢俱行所贈，伊搬到蔡讚達住處云云（見偵卷第77頁）
        ，亦未供認其確係持有改造手槍之犯行，故扣案之改造
        手槍是否確為被告所持有，非無疑竇。至被告林宥成如
        何取得沙發，在警詢及偵查中之供述固有不同，惟與被
        告是否持有改造手槍犯行，並無直接關連，自難以其在
        警偵對於沙發來源之辯解不一致，即遽採為不利於被告
        之認定。
（二）、1、證人吳棋前於96年2月7日原審審理時證稱：警察查
        獲槍枝及毒品時，被告、伊及蔡讚達有蹲在現場一起商
        議，被告是蔡讚達的小弟，那時候有聽到蔡讚達叫被告
        頂罪槍枝部分，毒品部分伊承認毒品全是伊所有等語（
        見原審當日審判筆錄第6至7頁）。2、證人吳棋前於審
        理時亦證稱：伊因前欠蔡讚達1份人情，才會扛下全部
        毒品的罪等語（見上開審判筆錄第7頁），可見證人吳
        棋前與蔡讚達間交情良好，並無仇怨，自無設詞構陷蔡
        讚達涉嫌犯罪，而為被告開脫刑責之必要，是其證言自
        堪採信。3、又執行搜索之警員蕭德煜於94年9月29日偵
        查中證稱：「當時在場取獲手槍時，他們（指被告、吳
        棋前、蔡讚達）驚慌失措，似乎有在商議事情，當時詢
        問時，問是誰的，他們並沒有當場回答，是經過他們事
        後商議所得到的回答詢問的方式」等語（見偵卷第90頁
        ），嗣本院於96年8月7日由受命法官當庭勘驗94年9月
        29日偵查光碟結果：筆錄記載雖未以一問一答的記載，
        但原偵查筆錄記載之內容與訊問筆錄記載之內容大致相
        符，即在當日15時34分左右，證人蕭德煜有供述說看到
        蔡讚達、吳棋前、林宥成他們在商議事情，「好像東西
        要叫誰擔」（台語）等情無訛，有該勘驗筆錄、偵查光
        碟及偵查筆錄在卷可稽。益徵證人吳棋前開證述商議由
        被告林宥成替蔡讚達頂罪之情節與事實相符，被告於警
        詢時供認扣案手槍是伊所有云云，顯與事實不符，應係
        替蔡讚達頂罪所為之不實陳述。
（三）、證人蕭德煜於94年9月29日偵查中固證稱：聲請搜索事
        由乃根據民眾之檢舉，當時有作成書面報告，且就報行
        搜索之經驗而言，犯罪之人會將槍枝藏於沙發椅內，因
        為渠等經常坐在沙發上，可以隨時取得槍枝等語（見偵
        查卷第90頁），惟其證言僅能證明扣案槍枝為警如何查
        獲之辦案過程，且扣案槍枝被查獲地點係臺北市○○○
        路○段35號3樓之2房屋內，該房屋蔡讚達是屋主，開設
        賭場使用等語，已據證人吳棋前於96年2月7日原審審理
        時證述明確（見當日審判筆錄第6頁），足見查獲改造
        槍枝現場房屋並非被告住處，又無直接證據證明被告將
        手槍藏放沙發內之事實，自難據證人蕭德煜之證言，推
        定被告於警、偵時之辯解不成立，遽為不利於被告之認
        定。
（四）、綜上所述，扣案之改造手槍，雖經送內政部刑事警察局
        鑑驗具有殺傷力，然公訴人所持其他論據，尚不足為被
        告有罪之積極證明，或其指出證明之方法，經本院逐一
        剖析，相互參酌，仍無從形成被告有罪之心證，基於無
        罪推定之原則，自應為被告無罪之判決，原審因為被告
        無罪之諭知，即無不當，檢察官上訴意旨略以：1、審
        理事實之法院，對於案內一切證據，除認為不必要者外
        ，均應詳為調查，然後基於調查所得之憑證以為判斷之
        基礎，故證據雖已調查，而尚有其他必要部分並未調查
        ，仍難遽為被告有利或不利之認定（參照最高法院49年
        台上字第873號判例）。2、原審認被告係為蔡讚達頂替
        持有槍枝罪，惟證人吳棋前對於槍枝何人所有並不清楚
        ，另在案發現場商議頂替持有槍枝之細節，復語焉不詳
        ，此有證人吳棋前之審理筆錄在卷可佐。倘證人吳棋前
        確有聽聞，何以對毒品部分供述甚詳，對同時商議之槍
        枝部分之細節卻不復記憶？其證詞顯不可採。3、又原
        審認證人蕭德煜於94年9月29日中證稱「是經過他們事
        後商議所得到的回答詢問的方式」，益徵證人吳棋前所
        述商議由被告頂罪之情節與事實相符。惟證人蕭德煜於
        原審審理中作證時，當庭表示伊當時並非如此回答，而
        案發當時，他們在交談手槍是誰的，就要承認，不要連
        累別人，伊有聽到誰的要自己出來承擔等語（見原審95
        年12月13日審理筆錄）。據此，原審未勘驗偵查影音光
        碟以明證人蕭德煜偵查時之證詞，逕行採用證人表示不
        正確之筆錄，顯有未合云云，雖非無見，然偵查光碟之
        內容已經本院勘驗如前述，證人蔡讚達亦經原審多次傳
        拘無著，並無新資料用資傳訊證人蔡讚達或為其他調查
        ，是檢察官之上訴為無理由，應予駁回。
據上論斷，應依刑事訴訟法第368條，判決如主文。
本案經檢察官劉靜婉到庭執行職務。
中　　華　　民　　國　　96　　年　　8 　　月　　31　　日
　　　　　　　　　刑事第七庭審判長法　官　黃麗生
　　　　　　　　　　　　　　　　  法　官　許錦印
　　　　　　　　　　　　　　　　  法　官　江國華
以上正本證明與原本無異。
如不服本判決，應於收受送達後10日內向本院提出上訴書狀，其
未敘述上訴之理由者並得於提起上訴後10日內向本院補提理由書
（均須按他造當事人之人數附繕本）。
                                  書記官  陳玉嬋
中　　華　　民　　國　　96　　年　　8 　　月　　31　　日
